臺灣新北地方法院民事裁定  
111年度消債更字第205號
聲  請  人  鄭光應
代  理  人  謝杏奇律師（法扶律師）
上列當事人因消費者債務清理事件，聲請更生，本院裁定如下：
    主  文
聲請人鄭光應自中華民國111年10月19日上午11時起開始更生程
序。
命司法事務官進行更生程序。
    理  由
一、按債務人不能清償債務或有不能清償之虞者，得依本條例所
    定更生程序，清理其債務；債務人無擔保或無優先權之本金
    及利息債務總額未逾新臺幣（下同）1,200萬元者，於法院
    裁定開始清算程序或宣告破產前，得向法院聲請更生；債務
    人對於金融機構負債務者，在聲請更生或清算前，應向最大
    債權金融機構請求協商債務清償方案，或向其住、居所地之
    法院或鄉、鎮、市、區調解委員會聲請債務清理之調解，消
    費者債務清理條例（下稱消債條例）第3條、第42條第1 項
    、第151條第1項分別定有明文。又法院開始更生程序之裁定
    ，應載明其年、月、日、時，並即時發生效力；法院裁定開
    始更生或清算程序後，得命司法事務官進行更生或清算程序
    ，必要時得選任律師、會計師或其他適當之自然人或法人一
    人為監督人或管理人，消債條例第45條第1項、第16條第1 
    項分別定有明文。
二、本件聲請意旨略以：聲請人積欠金融機構等債務金額計4,18
    7,500元，於5年內未從事營業活動，且有不能清償債務之情
    事。聲請人自民國110年10月1日起於樸實廚房擔任外賣便當
    人員，時薪170元，每月收入約22,000元，每月僅能還款5,0
    00元，確有不能清償債務情事甚明，爰依法聲請准予裁定本
    件開始更生程序等語。
三、經查：
  ㈠聲請人於111年3月14日向本院聲請債務清理之前置調解，最
    大債權銀行台新國際商業銀行股份有限公司（下稱台新銀行
    ）於111年3月28日以陳報狀陳報全體債權銀行（排除玉山銀
    行未回報）總債權5,075,978元，本金為1,261,134元，以18
    0期、利率0%計算，每月需還款7,006元，另有資產公司不納
    入前置調解等語，聲請人亦於111年4月12日調解期日到庭陳
    述「每個月只能還5,000元」等語，因而調解不成立等情，
    有台新銀行民事陳報狀、調解程序筆錄、調解不成立證明書
    附卷可稽（見本院111年度司消債調字第148號卷，下稱調解
    卷，第41頁、第54至55頁）。
　㈡聲請人主張之前開事實，業據其提出財產及收入狀況說明書
    、債權人清冊、財團法人金融聯合徵信中心查詢當事人綜合
    信用報告、106至110年度綜合所得稅各類所得資料清單、全
    國財產稅總歸戶財產查詢清單、勞工保險被保險人投保資料
    表、收入切結書、房屋租賃契約書、郵政存簿儲金簿、集中
    保管結算所申請資料、保險業通報作業資訊系統資料查詢結
    果表、中國人壽保單價值準備金證明、金融機構存摺明細資
    料、行車執照及照片等件資料為憑（見調解卷第4至15頁、
    本院卷第27至98頁）。經查：
　⒈聲請人自陳其現任職於樸實廚房擔任外賣便當人員，時薪170
    元，每日工作6小時，每月收入約22,000元等語，有聲請人
    提出之收入切結書、勞工保險被保險人投保資料表、110年
    度綜合所得稅各類所得資料清單為證（見調解卷第13至14頁
    、本院卷第33頁），則在查無其他收入來源，佐以聲請人
    所陳報之工作內容及性質以觀，聲請人上開所為之主張，尚
    非不可採信，是如以聲請人自陳每月收入22,000元為核算其
    現在償債能力之基礎，較能反映真實收入狀況。
　⒉支出部分，就聲請人個人日常生活必要費用部分，審酌聲請
    人負債之現況，基於社會經濟活動之互賴及誠信，該日常生
    活所需費用，自應節制開支，不得有超越一般人最低生活標
    準之享受，否則反失衡平，聲請人陳報其每月生活必要支出
    包含房租5,000元、伙食費7,500元、水電瓦斯費500元、手
    機費400元、網路費300元、交通費1,200元、生活用品費1,0
    00元，共計15,800元等節，有聲請人財產及收入狀況說明書
    在卷可參（見調解卷第4頁背面）。所列每月必要支出並未
    超過新北市政府所公告之新北市111年度最低生活費用每人
    每月15,800元之1.2倍即18,960元，符合消債條例第64條之2
    第1項規定；且依消債條例施行細則第21條之1第3項規定，
    聲請人若表明以行政院衛生福利部公布之最低生活費1.2倍
    計算必要支出，毋庸記載原因、種類及提出證明文件，是聲
    請人上開主張應為可採。
　㈢以聲請人每月可處分所得22,000元，扣除每月生活必要支出1
    5,800元後，每月剩餘6,200元（計算式：22,000元－15,800
    元＝6,200元），確實已無法負擔台新銀行上開每月7,006元
    之調解方案，又依台新銀行具狀陳報聲請人總債務約為5,07
    5,978元（見調解卷第41頁），遑論聲請人尚有負欠其他債
    權人之債務未列入，聲請人名下僅有中國人壽保單1 筆（保
    單價值準備金計37,456元）、及107年出廠之重型機車一輛
    （見本院卷第55、93至97頁），堪認聲請人符合消債條例第
    3條所規定「債務人不能清償債務」之情形。
四、綜上所述，本件聲請人為一般消費者，並未從事營業活動，
    其有不能清償債務之情，又其所負無擔保或無優先權之債務
    並未逾1,200萬元（見調解卷第9頁），且未經法院裁定開始
    清算程序或宣告破產，復查無消債條例第6條第3項、第8條
    或第46條各款所定駁回更生聲請之事由存在，則聲請人聲請
    本件更生，即屬有
　　據，應予准許。
五、又聲請人應於更生程序開始後，由債權人會議可決或由法院
    裁定認可其更生方案後方能實行，倘未能經債權會議可決或
    經法院裁定認可，則依消債條例第61條第1項規定，除有同
    條例第12條、第64條規定情形外應續行清算程序。進入更生
    程序後，其無擔保債權均須藉更生程序以獲得清償，聲請人
    應盡所能節約支出，並應努力工作以增加還款之成數及總金
    額，是於更生程序中，擬定足以為債權人接受，或可經法院
    認為公允之更生方案以供採擇，俾免更生程序須致清算程序
    之程度，附此敘明。
六、依消債條例第11條第1項、第45條第1項、第16條第1項，裁
    定如主文。
中　　華　　民　　國　　111 　年　　10　　月　　19　　日
                  民事第一庭    法　官　朱慧真
上為正本係照原本作成
不得抗告
中　　華　　民　　國　　111 　年　　10　　月　　19　　日
                                書記官　黃翊芳